【裁判字號】    95,交聲,1126
【裁判日期】    951229
【裁判案由】    違反道路交通管理處罰條例聲明異議
【裁判全文】
臺灣臺北地方法院交通事件裁定        95年度交聲字第1126號
原處分機關  臺北市交通事件裁決所
聲明異議人
即受處分人  甲○○
上列受處分人因違反道路交通管理處罰條例案件，對於臺北市交
通事件裁決所中華民國九十五年十一月十六日所為之處分（原處
分案號：北市交裁二字第裁二二—Ａ四Ｊ九○一四八四號），聲
明異議，本院裁定如下：
        主  文
異議駁回。
        理  由
一、按機慢車兩段式左轉標誌應設於實施機慢車兩段式左轉路口
    附近顯明之處，並配合劃設機慢車左轉待轉區標線，用以告
    示左轉機器腳踏車或慢車駕駛人應遵照號誌指示，在號誌顯
    示允許直行時先行駛至右前方路口之左轉待轉區等待左轉，
    俟該方向號誌顯示允許直行後，再行續駛，以兩段方式完成
    左轉。又機慢車左轉待轉區線，用以指示機器腳踏車或慢車
    駕駛人分段行駛。視需要設於號誌管制之交岔路口。本標線
    線型為白色長方形，線寬十五公分。劃設於停止線前方，設
    有枕木紋行人穿越道者，劃設於枕木紋行人穿越道前方，道
    路交通標誌標線號誌設置規則第六十五條、第一百九十一條
    分別定有明文。按汽車駕駛人轉彎時，不依標誌、標線、號
    誌指示者，處新臺幣（下同）六百元以上一千八百元以下罰
    鍰，並記違規點數一點，道路交通管理處罰條例第四十八條
    第一項第二款、第六十三條第一項第一款定有明文。復按道
    路交通安全規則第二條第一項第一款及道路交通管理處罰條
    例第三條第八款均明文規定該等有關道路交通管理法規所指
    之「汽車」均包含「機器腳踏車」。
二、原處分意旨略以：本件聲明異議人即受處分人甲○○於民國
    九十五年十月二十四日下午三時二分許，騎乘車號Ａ三Ｄ—
    九六六號普通重型機車，沿臺北市○○路行駛，行經北安路
    、大直街口之設有「機慢車兩段式左轉」標誌交岔路口，欲
    為左轉，竟未依規定二段式左轉，逕自直接左轉進入大直街
    ，適臺北市政府警察局交通警察大隊直屬第三分隊員警顏榮
    信以受處分人有違反道路交通管理處罰條例第四十八條第一
    項第二款規定之行為掣單舉發，受處分人於應到案日期前向
    原處分機關提出申訴，經原處分機關請舉發單位調查結果，
    仍認受處分人有前開違規行為，原處分機關乃依前揭道路交
    通管理處罰條例第四十八條第一項第二款、第六十三條第一
    項第一款（漏引第一款）規定，於九十五年十一月十六日裁
    處罰鍰六百元，並記違規點數一點等情。
三、受處分人固不否認其於前揭時地駕駛車號Ａ三Ｄ—九六六號
    重型機車，於設有機慢車兩段式左轉之標誌處違規左轉等情
    不諱，然仍矢口否認有任何違反道路交通管理處罰條例規定
    之行為，辯稱：設於大直街口之機車待轉區過小，不符白天
    左轉之機車流量，且位於慢車道、公車站牌前，若維持於該
    地待轉，極可能受北安路西向慢車道及出站公車之車流撞擊
    ，為維護性命安全，認為該處明顯不適合待轉；又每天該路
    口交警指揮皆要求機車直接左轉，且當時對向車道五百公尺
    內並無來車，故無法於該地兩段式左轉云云。經查：
  (一)受處分人於前揭時地騎乘車號Ａ三Ｄ—九六六號重型機車，
    於設有機慢車兩段式左轉標誌之北安路、大直路交岔路口，
    未依規定逕行左轉等事實，業據受處分人於陳述書、聲明異
    議狀中坦承不諱，且有舉發現場設有「機慢車兩段式左轉標
    誌」、機車待轉區彩色照片在卷可稽；又參酌卷附現場照片
    對照觀之，於北安路上接近大直路口處確已設置機慢車兩段
    式左轉標誌，及機慢車待轉區標線無訛，且觀諸上開照片內
    容該交通標誌設置地點、位置明顯適當，標誌牌面亦屬清晰
    可見，從而駕駛人駕駛機車行經北安路欲左轉進入大直路方
    向行駛時，均應遵守交通標誌之指示，先在號誌顯示允許直
    行時先行駛至右前方路口之左轉待轉區等待左轉，俟該方向
    號誌顯示允許直行後，再行續駛，以兩段方式完成左轉，始
    無違誤，是受處分人未依規標誌為二段式左轉，逕行轉向之
    違規事實，堪以認定。
  (二)受處分人雖辯稱：以現場機車待轉區過小、交通流量又大，
    如為二段式左轉將生事故云云。惟以現場照片（卷附下方）
    參照：北安路為二段式左轉設計於大直路上之機車待轉區四
    方格，均已後退於通過路口後之北安路路面邊緣石後、行人
    穿越道前方等情，則任何以正常直線行駛或欲停靠之車輛、
    均無駛上路面邊緣石之可能，自亦無撞擊待轉區內機車之虞
    ，此與該處左近、慢車道是否設有公車站牌無涉。且北安路
    、大直路均為六線道路口，交叉車流量大，縱為汽車行使，
    亦於最內側設有左轉專用道，一般直行汽車均行使外側二車
    道，倘機車不欲二段式左轉，必將由原騎乘之最外側車道循
    序切換至最內側快車道以進入左轉專用車道，於無交通員警
    指揮阻止直行車流之情形，機車此種逕行左轉之方式，非但
    與汽車爭道，更將與直行車流發生交車，易生車禍，更為法
    所不許。參以受處分人並無特殊之交通工程設計專業，又無
    專業判斷所需之車流數據，豈可任由己意評斷「交通號誌」
    設置之當否？遑論自認效力？是受處分人辯稱：二段式左轉
    將遭直行車撞擊、易生危險云云，顯屬個人臆測，無所憑據
    ，實不可採。
五、綜上析述，受處分人駕駛之上開車號機車確有於上揭時、地
    在設有機慢車兩段左轉標誌之上述交岔路口，不依該標誌之
    指示以兩段式完成左轉，而逕行直接左轉之違規行為，原處
    分機關乃依上揭道路交通管理處罰條例第四十八條第二款及
    違反道路交通管理事件統一裁罰標準基準表之規定，就受處
    分人騎乘機車未依規定左轉之行為裁處罰鍰六百元，併依同
    條例第六十三條第一項第一款規定記違規點數一點，核無違
    誤，本件受處分人之異議為無理由，應予駁回。
據上論斷，應依道路交通案件處理辦法第十九條，裁定如主文。
中    華    民    國    95    年    12    月    29    日
            臺灣臺北地方法院交通法庭法  官  郭惠玲
如不服本裁定，應於裁定送達後五日內向本院提出抗告狀。
上正本證明與原本無異。
                                    書記官  鄭雅文
中    華    民    國    96    年    1     月    2     日


司法院資訊處製作；財團法人民間司法改革基金會備份。
